【裁判字號】    90,訴,2412
【裁判日期】    901224
【裁判案由】    公共危險
【裁判全文】
臺灣高雄地方法院刑事判決                          九十年度訴字第二四一二號
    公  訴  人  臺灣高雄地方法院檢察署檢察官
    被      告  甲○○
    被      告  乙○○
    共      同
    選任辯護人  楊申田
右列被告因公共危險案件，經檢察官提起公訴（九十年度偵字第一七四九一號），本
院判決如左：
    主  文
甲○○、乙○○共同於陸路以群聚飆車競駛之方法，致生往來之危險，各處有期徒刑
肆月，如易科罰金，以參佰元折算壹日，均緩刑貳年，緩刑期內付保護管束。
    事  實
一、甲○○、乙○○明知在市區道路上，以併排高速競駛、盤據路面、闖紅燈等方式
    ，進行俗稱「飆車」之行為，足使參與道路交通之公眾生往來之危險，竟仍於九
    十年九月十六日淩晨二時三十分許，分別騎乘ＡＯＭ─二三九號重型機車、ＸＯ
    Ｓ─三三八號重型機車與其他十餘輛不詳姓名年籍之機車騎乘者間，基於共同參
    與飆車之犯意聯絡，以時速約六、七十公里之高速，多輛機車沿建國一路轉正義
    路併排盤據快、慢車道之方式競速行駛，致生其他往來車輛、行人之危險。旋為
    在正義路、至誠路上之高雄市政府警察局苓雅分局交通組所佈署防飆勤務之警力
    加以攔捕，乙○○見有員警上前攔截，為圖逃逸乃在正義路近至誠路口處迴轉，
    因速度過快不慎跌倒後，迅為執勤之員警逮獲；而甲○○是時為逃避警方之攔捕
    ，亦與約七、八輛飆車族竄入一旁之至誠路內，因見至誠路上有員警已拉起封鎖
    線，遂回頭往正義路方向加速欲逃離，致為在旁守候之員警加以包抄追捕，甲○
    ○就地打轉後遭員警逮獲並被壓制在地上而查獲，其餘飆車族則趁隙逃逸。
二、案經高雄市政府警察局苓雅分局移送臺灣高雄地方法院檢察署檢察官偵查起訴。
    理  由
一、訊據被告甲○○、乙○○二人固對於右揭時地騎乘機車為警攔捕等事實坦認不諱
    ，惟矢口否認有何參與飆車致生公共危險之犯行，均辯稱當晚是要至乙○○家中
    聊天，二人併排騎在正義路上，不知有警察，是被警察打下來，沒有飆車，也沒
    迴轉要跑掉之意云云。經查，（一）本件係高雄市政府警察局苓雅分局交通組有
    鑑於飆車族經常於入夜後，在高雄市三民區○○○路與九如路間之正義路段競速
    飆車，致妨礙人車往來之安全，乃由該組統籌佈署並由民權所、成功所、凱旋所
    、警備隊及刑事組等員警依「苓雅分局正義、至誠路口防飆勤務逮捕組部署圖」
    所定之地點，聯合執行取締飆車之勤務時所查獲乙情，業據證人即現場執行取締
    勤務之員警溫東光、趙繼興、鍾圓望、陳和祥及丙○○於本院審理時到庭證述：
    「當時由苓雅分局規劃防飆勤務，當日由民權所、成功所、凱旋路派出所一起值
    勤務圍捕，當時被告飆車方向是由建國路往正義路南向北，再往九如路方向，在
    建國路與正義路三角型的符號是民權所前瞻哨，若有飆車族進來就會通報，我在
    至誠路的攔劫點，在二點半左右開始看到有一群飆車族約十二部，在這之前就零
    零散散有飆車族，我看到被告時他們在至誠路與正義路路口已被其他員警圍捕，
    我們就上去支援。當時是深夜並沒有什麼車子也沒有行人，我去支援時甲○○就
    在正義路與至誠路打轉被其他同事追著跑拒絕逮捕，其餘飆車族都跑掉了，我們
    一發現有飆車族彎到至誠路時我們就拉起封鎖線，飆車族一看到封鎖線就會回頭
    往正義路方向逃竄，當時甲○○有看到封鎖線也要回頭，就被其他員警上前包抄
    ，他就在那邊打轉想要跑的樣子，他在現場極力反抗，後來被我主管壓制在地上
    ，當場他說他不是飆車族，筆錄是由刑事組來制做的，我們在逮捕當場並未對被
    告刑求，當時我們是穿便衣」、「我與溫東光是同一組值勤務，我們接到前瞻哨
    通報說前站著制服的員警已經出來攔劫，飆車族就往至誠路逃竄，當時甲○○就
    在該飆車族裡面，沒有印象有看到乙○○，甲○○看到我們就想跑，其他員警就
    上前逮捕，被告反抗，之後被主管壓制，乙○○部分我有看到他是因跌倒而跑不
    掉。這個勤務由苓雅分局交通組負責規劃，由苓雅分局刑事組負責攝影」、「我
    是成功所員警，當時著便衣值勤，我在至誠路與正義路路的攔劫點，我們接到前
    瞻哨的通報說有十幾台飆車族進來了，我們先等穿制服的警員出來攔，我們也跟
    著出來，當時看到有七、八輛在至誠路飆車，速度都很快，因至誠路與建國一路
    之間的距離很短，自我們接到前瞻哨通報沒有多久，我在至誠路接近正義路的攔
    劫點，就看到乙○○正由其他員警在攔劫，他就迴轉要往正義路方向逃，他可能
    因速度太快了就在正義路及至誠路路口那邊跌倒，當時我快接近他就叫他不要跑
    ，他也沒有跑就停在那裡。我看到甲○○時他也是已經在彎到至誠路的七、八輛
    機車的車陣當中，等我逮捕乙○○後發現甲○○已被其他員警逮捕。我們在設計
    勤務時，在前面的攔劫點都是設計著制服的警員，目的是示意機車騎士自動停下
    來，若是飆車族速度快的話就直接衝過去，速度慢的就往巷子裡逃，當時乙○○
    速度也很快，若不是因為他跌倒，我們也攔不到他」、「本件是分局交通組規劃
    ，我在正義路與至誠路路口，在至誠路七十八號進行攔劫，我著便衣，是由前瞻
    哨用無線電呼叫有飆車族經過，由在至誠路上的制服員警先進行圍捕，很多的飆
    車族會往正義路二邊逃竄，逃竄到巷子裡的再由我們著便衣的攔劫，當時有一位
    逃竄到至誠路裡面被捕，是由便衣員警出來圍捕的，因人不是我抓的，我不確定
    是否是在庭上的被告，但我印象中有抓到二個」、「當天我是自己一個開車及攜
    帶攝影機，當時我原本的搜證地點是如現場圖所示星號那邊，後來交通組長叫我
    移動到至誠路、正義路路口，較靠近建國一路的那個路口搜證，那邊有一個停車
    場，我剛移動到那邊還未把攝影機準備好，就接到通報說他們已衝過來，我來不
    及拍攝，他們就衝過去了，當時我只有錄到他們摔倒的機車，飆車的情形及其他
    飆車族都來不及錄到，就如同庭上勘驗的錄影帶內容。在現場我當時有看被告所
    駕駛的那二部車ＡＯＭ－二三九號及ＸＯＳ－三三八號由建國一路整群飆車族飆
    過來，其中一部由至誠路轉進去，看到員警，他又迴轉，在迴轉要跑時就摔倒了
    。另一部是往正義路那邊跑，在正義路迴轉時也是摔倒被員警逮捕的。印象中往
    至誠路跑的是庭上較高的這一位被告（甲○○），往正義路跑的是在庭上較矮的
    這一位被告（乙○○）。當時參與取締飆車的員警開始都是站在路邊，在接到通
    報後才會站出來」等語綦詳，且互核其等所述情節一致，並經本院當庭勘驗錄影
    帶內容，確有被告二人所騎乘之機車各一輛倒於路上之畫面屬實，顯見被告二人
    與逃逸之其他飆車族，騎乘機車自建國一路轉入正義路段飆車之際，即為取締飆
    車之員警所監控並上前加以攔捕，自無誤認之虞甚明。（二）雖被告二人仍以前
    開情詞置辯，否認有參與飆車犯行，惟參酌被告二人於檢察官隔離訊問時之供陳
    觀之，二人就當晚被告甲○○於被告乙○○第一次打電話邀約要帶其至被告乙○
    ○家中聊天時，被告乙○○係打被告甲○○之家用電話或手機、被告甲○○是時
    已否同意受邀、及凌晨二時許由何人主動打電話連絡對方，並就被告乙○○有無
    說明其人在何處，被告甲○○是時又位於何處等節所述均不一致，且互相齟齬（
    九十年九月十六日訊問筆錄），是渠等所言是否可信非無疑義；況再參以被告乙
    ○○於本院理時自承：「我騎到正義路還未到至誠路那邊時有警員跑出來踢我車
    子，我就摔倒了，摔倒的地方靠近打星號的地方，當時我並不知道現場有警員在
    場，我被踢倒的位置是在建國一路往至誠路方向快要到至誠路路口那邊，我車子
    被警員一踢我連人帶車就摔到對面快車道那邊，我只有腳扭傷沒有外傷，衣褲也
    沒有擦破，我是倒在車子旁邊沒有被機車壓到，當時甲○○騎在我前面，距離我
    約有二部機車遠，當時我時速約四十幾公里，我在拿面紙所以我放鬆油門，當時
    我有載安全帽。我原本是騎機車道內側，甲○○是騎在慢車道與快車道的分隔線
    旁」等語，及被告甲○○供陳：「原本我是騎在正義路到至誠路時，看到乙○○
    摔倒，我就在至誠路路口那邊要迴轉往建國一路那邊去看乙○○，我不是騎進至
    誠路後才迴轉。原先我與乙○○是併排騎，時速都是約四、五十公里。後來我快
    到至誠路時我有聽到砰一聲，我在聲到砰一聲後就回頭看見乙○○已倒在我的左
    後方靠近現場圖所示菱形的地方，我當時速度就有比較快一點約五、六十公里要
    迴轉要去看他，我準備要迴轉時就被人用拖把把我打下來的，我與車子就在原地
    倒下來，後來就有一堆人將我壓在地上，我頭部受傷、肩膀脫臼、腳擦傷，這些
    傷都是被人家打的。」等語以觀，員警是時既係在監控飆車族，已如前述，是理
    應無暇注意騎在靠近慢車道上之被告二人，且就前開證人所述及卷附之部署圖有
    關員警站立之位置觀之，被告二人若非已騎在快道上，豈能如被告二人所述係各
    自遭員警以腳或拖把打下致有跌倒之情狀存在；又縱認被告二人係在不知有警員
    埋伏下，遭員警以腳踢或拖把打下，然在二人車速甚快之情形下，衡諸常情，被
    告二人豈僅是人車倒地而已，卻未見有何重大之傷勢及衣褲猶能完好如初之理，
    益徵被告二人前開所辯，實與常情有違，顯為事後飾卸之詞，而無足採；此外復
    有高雄市政府警察局執行交通偏差行為勤務逮捕現行犯簡易移辦單、交通違規告
    發單、執勤警員鍾圓望、溫東光報告書各二紙、苓雅分局正義路、至誠路防飆勤
    務逮捕組部署圖一紙及現場錄影帶一捲附卷可資佐憑，本件事證已臻明確，被告
    二人之犯行洵堪認定。
二、按刑法第一百八十五條第一項之公共危險罪，所謂致生，往來之危險，只須發生
    危險為已足，不以發生實害為必要，而被告甲○○、乙○○與其他不詳姓名年籍
    之十餘輛飆車族，在快慢車道上競速併駛，客觀上足以影響路人及參與交通之公
    眾往來之安全，是核渠等所為，係犯刑法第一百八十五條第一項之以他法致生公
    眾往來危險罪，公訴意旨認係以壅塞路面致生往來危險，容有誤會，惟起訴法條
    係屬同一，自無庸予以變更，併此敘明。另按意思之聯絡並不限於事前有所謀議
    ，即僅於行為當時有共同犯意之聯絡者，亦屬之，且其表示之方法，亦不以明示
    通謀為必要，即相互間有默示之合致，亦無不可；又共同正犯之意思聯絡，原不
    以數人間直接發生者為限，即有間接之聯絡者，亦包括在內，最高法院七十三年
    台上字第二三六四號、七十七年台上字第二一三五號著有判例可資參照，是被告
    二人及其他十餘輛不詳姓名年籍飆車之人間，就前揭飆車之行為，互有犯意之聯
    絡與行為分擔，均為共同正犯。爰審酌被告二人深夜在外遊蕩，集體飆車競駛，
    橫阻車道，妨害公眾往來安全，且犯後飾詞圖卸，未見悔意，所為非是，惟念渠
    等年輕識淺，思慮難免欠週，及未具體釀成交通意外事故等一切情狀，量處如主
    文所示之刑，並諭知易科罰金折算之標準，以資懲儆。又被告等並無犯罪前科，
    素行尚稱良好，有臺灣高等法院被告全國前案紀錄表二紙在卷可稽，被告甲○○
    尚在就學期間；而被告乙○○則有正當之工作，有卷附之高雄市立高雄高級工業
    職業學校附設高級工業職業進修補習學校學生證，及高雄縣德川汽車商行出具之
    在職證明書各一紙可稽，因一時好奇致罹刑章，經此偵審程序及刑之宣告後，當
    知所警惕，信無再犯之虞，本院認暫不執行其刑為適當，予以宣告緩刑二年，以
    啟自新。又被告二人不知珍惜自身生命且置他人安全於不顧，顯見其等性格、思
    虞未臻穩健成熟，有加以導正之必要，乃併諭知於緩刑期內保護管保束，以輔其
    向善。
據上論斷，應依刑事訴訟法第二百九十九條第一項前段，刑法第二十八條、第一百八
十五條第一項、第四十一條第一項前段、第七十四條第一款、第九十三條第一項，罰
金罰緩提高標準條例第一條前段、第二條，判決如主文。
中華      民      國     九十     年    十二      月    二十四    日
                                  臺灣高雄地方法院刑事第三庭
                                      法    官  柯彩燕
右正本證明與原本無異。
如不服本判決，應於判決送達後十日內，向本院提出上訴狀。
                                書記官    楊真芬
中    華    民    國    九十    年      十二      月      二十五      日


司法院資訊處製作；財團法人民間司法改革基金會備份。
